臺灣高等法院臺南分院刑事判決　　96年度重上更(一)字第45號
上　訴　人
即　被　告　甲○○
上列上訴人因誣告案件，不服臺灣臺南地方法院90年度訴字第
1372號中華民國92年6月13日第一審判決（起訴案號：臺灣臺南
地方法院檢察署90年度偵字第8371號），提起上訴，經判決後，
由最高法院發回更審，本院判決如下：
    主  文
原判決撤銷。
甲○○無罪。
    理  由
一、公訴意旨以：甲○○前於民國（下同）八十四年間因犯竊佔
    罪，經台灣高等法院台中分院判處有期徒刑十月確定，於八
    十六年五月三十日執行完畢，猶不知悔改，於八十八年間受
    丙○○委任向嘉南農田水利會申辦使用大灣段四六八三之九
    地號三米排水溝架設二十米版橋工程（起訴書載為大灣小排
    （一）區段架設版橋工程），約定報酬為新臺幣（下同）二
    百一十萬元，於八十八年五月三十日簽約時，丙○○先交付
    訂金廿三萬元予甲○○，嗣甲○○偕同乙○○於同年六月二
    十九日（公訴人誤載為六月十九日）至台中市○○○路（原
    判決誤為向上路）二四六號丙○○開設之建設公司收取其中
    之八十萬元，甲○○於付款簽單上簽收丙○○所簽發以中興
    銀行台中分行為付款人，票號HT0000000及0000
    000號，票載期日均為同年七月二十三日，金額分別為四
    十萬元之支票二張（即附表壹編號一、二所示之支票）後，
    將其中一張為付款提示兌現（即附表壹編號二所示票號ＨＴ
    0000000號支，另一張則交予乙○○（即附表壹編號
    一所示票號ＨＴ0000000號支票），央請乙○○代為
    向他人調借現金後，乙○○除取其應得之介紹費十萬元外，
    其餘款項均交予甲○○。因丙○○當時手頭不便，僅足支付
    一張支票之票款，乃請求甲○○將其中一張支票抽回，延期
    兌現，另簽發支票換回，甲○○乃交待乙○○處理即可，乙○○即請金主將票抽回，交換丙○○另簽發之四張支票（即
    附表二編號一至四所示支票），丙○○將該張支票作廢（即
    附表壹編號一所示票號ＨＴ0000000號、面額四十萬
    元之支票）。嗣甲○○所代為申辦之事項與原約定不合（即
    僅取得十六米寬之版橋同意書，與原契約約定二十米寬不符
    ），丙○○乃訴請甲○○返回其已收取之一百零三萬元，經
    原審法院於八十九年九月廿九日以八十九年度訴字第九○八
    號判決丙○○勝訴，甲○○應給付丙○○一百零二萬三千一
    百六十元，及自八十九年五月六日起至清償日止，按週年利
    率百分之五計算之利息（公訴人誤載一百零三萬元），甲○○不服上訴至本院，乙○○於本院八十九年度上字第三一八
    號民事案件九十年三月九日審理時到場結證：「二張支票是
    上訴人（即甲○○）簽收拿走的，然後，上訴人持其中一張
    四十萬元的支票請我幫忙調現，調現後，將現金交予上訴人
    ，我僅拿到以前的十萬元」等語。甲○○因無力返還上開一
    百零三萬元，竟意圖使乙○○及丙○○受刑事處分，先於九
    十年三月卅日具狀向台灣台南地方法院檢察署檢察官提出告
    訴，誣指乙○○意圖為自己不法之所有，將附表壹編號一所
    示支票侵占入己而拒不交付，且於本院九十年三月九日上開
    民事案件開庭審理時，供前具結，而於案情有重要關係之事
    項為前開虛偽之陳述，涉有侵占及偽證罪嫌，又於九十年四
    月十三日具狀向同署檢察官追加告訴，誣指丙○○與乙○○
    涉嫌共同侵占該張四十萬元之支票。嗣經台灣台南地方法院
    檢察署檢察官調查明確後，於九十年七月十五日以九十年度
    偵字第五六三九號將丙○○及乙○○為不起訴處分，經甲○○聲請再議後，由台灣高等法院台南分院檢察署以九十年度
    議字第六七七號駁回再議確定，因認甲○○涉犯刑法第一百
    六十九條第一項之誣告罪嫌云云。
二、按犯罪事實應依證據認定之，無證據不得認定犯罪事實；又
    不能證明被告犯罪者，應諭知無罪之判決，刑事訴訟法第
    154條第2項、第301條第1項分別定有明文。而認定犯罪事實
    所憑之證據，雖不以直接證據為限，間接證據亦包括在內，
    然無論直接或間接證據，其為訴訟上之證明，須於通常一般
    之人均不致有所懷疑，而得確信其為真實之程度者，始得據
    為有罪之認定，倘其證明尚未達到此一程度，而有合理之懷
    疑存在，致使無從形成有罪之確信，根據罪疑唯輕、罪疑為
    有利被告之原則，即不得遽為不利被告之認定，最高法院76
    年臺上字第4986號著有判例可參。次按刑事訴訟法第161條
    第1項規定：檢察官就被告犯罪事實，應負舉證責任，並指
    出證明之方法。因此，檢察官對於起訴之犯罪事實，應負提
    出證據及說服之實質舉證責任。倘其所提出之證據，不足為
    被告有罪之積極證明，或其指出證明之方法，無從說服法院
    以形成被告有罪之心證，基於無罪推定之原則，自應為被告
    無罪判決之諭知，最高法院92年臺上字第128號亦著有判例
    可參。次按告訴人所訴事實，不能證明其係實在，對於被訴
    人為不起訴處分確定者，是否構成誣告罪，尚應就其有無虛
    構誣告之故意以為斷，並非當然可以誣告罪相繩，最高法院
    59年台上字第581號判例可資參照。
三、本件公訴人認上訴人即被告甲○○涉犯本件上揭誣告罪行，
    無非以：上揭事實，業據丙○○、乙○○指訴綦詳，且有臺
    灣臺南地方法院檢察署九十年度偵字第五六三九號案件不起
    處分書、臺灣臺南地方法院八十九年度訴字第九０八號民事
    判決、本院八十九年度上字第三一八號判決書、付款簽收單
    等件為證，為其主要論據。
四、訊據上訴人即被告甲○○固坦承上揭受丙○○委任申辦使用
    大灣段四六八三—九地號三米排水溝架設版橋工程之同意書
    ，並於簽約當日親自簽收訂金廿三萬元，嗣於八十八年六月
    二十九日協同乙○○至丙○○設於台中市之公司，領取金額
    附表壹編號一、二所示票面金額分別為四十萬元之支票二張
    ，且親自於付款簽單上簽收等情，惟矢口否認有何誣告犯行
    ，辯稱：
（一）本件委任事務雖由伊出面與丙○○簽訂契約，然實質上是
      由伊與乙○○一同受丙○○委任。
（二）附表壹所示二張支票，是由乙○○先收取，伊事後再補簽
      付款簽單，嗣後伊向乙○○追討結果，乙○○亦僅歸還其
      中附表壹編號二所示支票，另一張附表壹編號一所示支票
      則予以侵占而拒不歸還，且經伊向中興銀行台中分行查詢
      ，才發現該張支票，並未跳票、亦未付款，顯然是事後由
      乙○○交付丙○○，再由丙○○送回中興銀行台中分行作
      廢。
（三）附表壹編號一所示支票伊並未背書，顯示該張支票為乙○○所侵占。
（四）附表壹所示二張支票發票日均為八十八年七月二十三日，
      當天並無任何一張兌現，如果丙○○有以附表貳所示四張
      支票向乙○○換回附表壹編號一所示支票，為何丙○○並
      未持該四張支票換回伊持有之附表壹編號二所示支票（即
      票號ＨＴ0000000號、面額四十萬元之支票）？
（五）用以換回附表壹編號一支票（即票號ＨＴ0000000
      號、面額四十萬元）之如附表貳所示四張支票中，附表貳
      編號四所示支票之票據號碼與其餘三張支票差距達九十張
      左右之不連續，足證該四張支票並非同時簽發用以換回前
      開面額四十萬元之支票云云。
五、經查：
（一）按誣告罪之成立，以告訴人所訴被訴人之事實必須完全出
      於虛構為要件，若有出於誤會或懷疑有此事實而為申告，
      以致不能證明其所訴之事實為真實，縱被訴人不負刑責，
      而告訴人本缺乏誣告之故意，亦難成立誣告罪名。惟被告
      是否符合前揭誣告罪之構成要件，仍應憑真實之證據認定
      之，倘證據是否真實尚欠明確，自難以擬制推測之方法，
      為其判斷之基礎；而認定犯罪事實之證據係指足以認定被
      告確有犯罪行為之積極證據而言，該項證據自須適合於被
      告犯罪事實之認定，始得採為斷罪資料（參照最高法院五
      十三年臺上字第六五六號、二十九年上字第三一０五號判
      例）。是誣告罪之成立，以意圖他人受刑事處分，虛構事
      實而向該管公務員申告為其要件，故其所訴事實，雖不能
      證明係屬實在，而在積極方面尚無證據證明其確係故意虛
      構者，仍不能遽以誣告罪論處；又按刑法誣告罪之成立，
      以意圖他人受刑事處分或懲戒處分，而為虛偽之告訴、告
      發、報告者為要件。所謂虛偽，係指明知無此事實故意捏
      造而言，若告訴人誤認有此事實或以為有此嫌疑，自不得
      指為虛偽，即難科以本罪；至該具體事實是否構成所訴之
      犯罪，乃告訴、告發者本於個人法律認知所為之判斷，其
      認知與法律規定縱有未符，因其主觀上並無申告不實之故
      意，與誣告罪之構成要件仍屬有間。其次，誣告罪既係以
      意圖使他人受刑事或懲戒處分，虛構事實向該管公務員申
      告為其要件，則其所訴事實，雖不能證明係屬實在，而在
      積極方面尚無證據證明其確係故意虛構者，仍不能遽以誣
      告罪論處。且誣告罪之成立，須其申告內容完全出於憑空
      捏造，若所告尚非全然無因，乃出於誤會或懷疑有此事實
      而為申告，祇因缺乏積極證據以致不能證明其所訴之事實
      為真實，致被誣告人不受訴追處罰者，而告訴人本缺乏誣
      告之故意，尚難遽以誣告論罪。又其中所稱「誣告」，乃
      謂虛捏事實而為申告。倘行為人確有遭人犯罪而受害，嗣
      因出於懷疑、誤認，而指控某人即係犯罪人，縱然指控對
      象錯誤，既乏誣告故意，仍難令負誣告罪責。再誣告罪之
      成立，以「虛構事實」為必要，若所申告之事實，並非完
      全出於憑空捏造，或尚非全然無因，只以不能積極證明為
      虛偽，或證據不充分，致被誣告人不受追訴處罰者，自不
      能以誣告罪論擬。
（二）被告坦承上揭受丙○○委任申辦使用大灣段四六八三—九
      地號三米排水溝架設版橋工程之同意書，並於簽約當日親
      自簽收訂金廿三萬元，嗣於八十八年六月二十九日協同乙○○至丙○○設於台中市之公司，領取附表壹編號一、二
      所示票面金額分別為四十萬元之支票二張，且親自於付款
      簽單上簽收等情，此為證人丙○○、乙○○所不爭執，並
      有委任契約書（見九十年度他字第三一二號偵查卷）、付
      款簽單等件可證（見九十年度偵字第五六三九號偵查卷第
      四五頁、第四十六頁），而證人丙○○所簽發如附表壹編
      號二所示之支票係由被告提示兌現等情，亦為被告所不否
      認，並有被告提出之託收郵局儲金簿（八十八年八月二十
      日兌現）在卷可稽（見原審卷第三十八頁），又證人丙○○嗣後所簽發之如附表貳編號一至四所示之支票，係分別
      由證人乙○○（如附表貳編號一所示支票）、李春燕（使
      用其夫莊金塔所申請之嘉義水上鄉農會帳戶，如附表貳編
      號二至四所示支票）所提示兌現等情，此有中興商業銀行
      台中分行九十年七月九日（九０）興中存字第一六０號函
      檢送之附表貳所示編號一至四所示之支票正反面影本、證
      人李春燕提出莊金塔水上鄉農會帳戶影本（見偵字第五六
      三九號偵查卷第七０頁至第七四頁、第八０頁至第八二頁
      ）、第一商業銀行九十一年一月十日一新西字七號函在卷
      可憑（見原審卷第四三頁、第四四頁），又附表貳編號二
      所示之支票係在八十八年六月二十八日領用，附表貳編號
      四所示支票係在八十八年八月二十五日領用等情，有中興
      商業銀行台中分行九十一年八月十四日（九十一年）興中
      存字第二０八號函在卷可按（見原審卷第九０頁、第九十
      一頁），再附表壹編號一所示之支票，係由證人丙○○以
      將該票據作廢並剪貼票號於支票領用單背面（惟原審電話
      詢問結果，附表壹編號一所示之支票何時作廢無法確定）
      ，於八十八年八月二十五日來行領用空白支票等情，亦有
      中興商業銀行九十二年三月十九日（九十二年）興中存第
      一一九號函、原審法院公務電話紀錄在卷可稽（見原審卷
      第一四七頁至第一四九頁），上開支票使用、提示之事實
      ，並為被告、證人乙○○、丙○○、李春燕所不否認，是
      應認附表壹編號一所示支票在被告自證人丙○○處簽收後
      確由證人乙○○收執，嗣後並由證人丙○○以上開方式將
      該票據作廢，而證人丙○○嗣後所簽發如附表貳編號一所
      示之支票亦確由證人乙○○提示兌現，則被告對於附表壹
      編號一所示之支票懷疑係由證人乙○○、丙○○侵占，應
      認為有相當之理由。
（三）證人乙○○對於持附表壹編號一所示之支票向證人李春燕
      調現一事，證人乙○○於偵查中先證稱：「支票是【丙○○】拿給甲○○簽收，【我沒拿到支票】。」、後稱：「
      甲○○有拿一張四十萬的支票叫我去調現，我將現金都拿
      給他了。」等語（見他字第三一二號偵查卷九十年五月二
      十四日訊問筆錄），並陳述：「（你將調現的錢拿給甲○○有何證據？）沒有，當時只有我們二人在場。」、「請
      先查明丙○○後所開該三張支票被何人提示領款，我才能
      查到向何人調借現金。」、「是丙○○連絡甲○○，請甲○○延期兌現，他可以票換票，甲○○有向我說叫我處理
      就好，丙○○就將四張支票交給我，持向李春燕換回該張
      四十萬元之支票。」等語（見偵字第五六三九號偵查卷第
      二十七頁、第六十四頁、第六十五頁），則證人乙○○對
      於自己是否有拿到證人丙○○所簽發附表壹所示之支票，
      先稱沒有拿到，後稱係被告交給其向他人調現，並對於向
      何人調現一事，並無明確之證述，則證人乙○○上開證述
      ，應有疑問。而證人丙○○於偵查中證稱：「第一張四十
      萬元支票我有付票款，第二張我不方便，我【當面】向甲○○說明帳戶的錢不夠，請他同意延後，甲○○說支票在
      乙○○那裡，我打電話給乙○○，她說票已用出去調現金
      ，她要與對方商量，她叫我開票換票，並貼一萬二千五元
      利息。」、「該張四十萬元支票我已換回，並撕毀。」等
      語（見偵字第五六三九號偵查卷第二十六頁反面、第二十
      七頁反面），依證人丙○○上開所述證人乙○○已用出去
      調現金者，並依證人乙○○所述所調之現金並交付給被告
      等情，如果無誤，何以被告在證人丙○○告訴要被告延期
      提示時，被告為何會告訴證人丙○○該四十萬元支票（即
      附表壹編號一所示支票）係在證人乙○○處，理應會告知
      證人丙○○該四十萬元支票已向他人調現並取得現金，而
      非告訴證人丙○○該支票係在證人乙○○處，較為合理，
      又附表壹編號一所示之支票係持向中興商業銀行以上開方
      式作廢等情，已如上述，則證人丙○○稱該支票換回後已
      撕毀一事，並非實情，則證人丙○○上述證述，應非無疑
      。
（四）又證人李春燕於偵查中證述：「（乙○○曾否持丙○○所
      簽發一張四十萬元支票向你調現？）有，【到期前】乙○○有向我抽回去，她有幾張票換回去，部分的票我有請農
      會代收。」等語（見偵字第五六三九號偵查卷第七十八頁
      ），於原審證述：「時間太久了我記不清楚了。」、「（
      提示檢卷中四張支票的影本有何意見？）是陳小姐拿這四
      張丙○○的票來向我交換之前丙○○簽發的四十萬元的支
      票。」、「（當初乙○○是否拿四張票與你換票？其中一
      張票，為何是由乙○○去提示領錢的？《提示銀行函文內
      容》是的，她確實有拿四張票來與我換票；因時間太久，
      我不太記得當時情形了，可能是乙○○後來有錢，又將票
      換回去。」、「依我的習慣，她一定要補足票款及利息，
      我才會將票還她。」、「（當時陳拿四張票向你換四十萬
      元時，是否同時拿四張票給你？）時間太久了，我記不清
      楚了，只要她有拿票給我，我錢就會給他。」、「我不一
      定馬上會放到代收簿內，有時會先放在包包內，但要在兌
      現之前就一定會把它放到代收簿內。」等語（見原審卷第
      十六頁、第十七頁、第五十九頁、第六十頁、第一０一頁
      ），證人李春燕上開證述，係陳稱在附表壹編號一所示支
      票八十八年七月二十三日到期日前證人乙○○持如附表貳
      編號一至四所示之支票換回附表壹編號一所示之支票，並
      且在兌現前即放在上開農會託收。而證人丙○○於原審證
      稱：「後來因我公司在調度上有困難，我打電話告訴他其
      中一張票四十萬元要延後提示，他說票在陳小姐那裡，請
      他跟陳小姐換票，我就開了四張票，其中一張是利息，這
      四張票我都有兌現，我不曉得陳與誰換票。」、「（當時
      向陳換票時，是開多少張票？）四張，其中一張是利息，
      三張則是本金，四張票我是同天開出交給乙○○的。」、
      「（既然是同天開出，為何其中三張支票號碼是連號，但
      利息那張支票號碼則是差了將近千號？）《提示卷附支票
      影本》我不清楚，但據影本之筆跡來看應是我太太所開，
      交由我攜此四張支票交給乙○○，但此四張支票是否是同
      天所開我不確定。」、「（你要求要換票與距離拿此四張
      票給陳之時間是多久？）我不記得，但這四張票均是在八
      十八年七月二十三日到期前所開出。」等語（見原審卷第
      十九頁、第九十七頁、第九十八頁），而證人乙○○於原
      審證述：「（丙○○是否有拿四張票給你換票？如何拿到
      ？）是的；至於我如何拿到這四張支票的，因時間久遠我
      忘了，另四張支票是否是同一天拿到我也忘了。」、「（
      丙○○所開四張向你換票的支票，其中一張十三萬到期日
      （發票日）與之前所給你的票到期日一樣，是何原因？）
      我忘了。」、「（四十萬元的支票是向誰換的四張支票？
      ）丙○○開票向我換回四張支票。」、「（這四張支票妳
      交給誰？）大部分都交給李春燕，四十萬元是甲○○自己
      去調現。」、「（妳調錢的這張支票是換票還是調錢？）
      調錢，丙○○的票和甲○○並無關係。」、「（甲○○的
      四十萬元是向誰調的？）李春燕，我再拿給甲○○。」、
      「（丙○○不是有打電話給妳向妳說他要簽支票向妳換四
      十萬元的票？）是四十萬元換成四張支票，四十萬元的票
      向李春燕換四十萬元現金。」、「（丙○○把票請妳拿回
      來，或者是簡開完票請妳回來？）是丙○○開了四張票，
      我去把原來的票拿回來。」、「（這四張票一萬二千五百
      元是利息，如何換算？）利息的換算我並不知道。」、「
      （這四張票是丙○○交給妳，還是丙○○的太太李春燕交
      給妳？）是丙○○的太太交給我的。」、「（妳要去換的
      是四十萬元的票，妳是否拿這四張票去換票回來？）對，
      好像還有一些現金。」、「（所以是拿四張票去換回來四
      十萬元？）對，是一次換回來，好像還有一些現金。」、
      「（丙○○或者張琇玲這四張票是一次開給妳？）對，是
      一次寄來給我。」、「（調了四十萬元，妳交多少給甲○○？）我是整筆錢四十萬元給甲○○。」、「（裡面有沒
      有扣些什麼？）沒有。」（見原審卷第九十九頁、第一０
      ０頁、本院上訴卷第四十七頁、第四十八頁、五０頁至第
      五二頁），由證人丙○○上開證述如附表貳編號一至四所
      示之支票係在八十八年七月二十三日前換回如附表壹編號
      一所示支票，而證人乙○○亦證述如附表貳編號一至四所
      示支票係一次換回如附表壹編號一所示支票，惟查如附表
      貳編號四所示之支票係在八十八年八月二十五日始由證人
      丙○○上開銀行帳戶領用，實無可能在八十八年七月二十
      三日前簽發，而證人李春燕上開證述依其習慣一定要補足
      票款及利息，證人李春燕才會將票還給證人乙○○，故而
      證人丙○○、乙○○上開證述，尚無法證明被告確有將如
      附表壹編號一所示支票交付由證人乙○○向證人李春燕調
      現，被告因認如附表壹編號一所示支票係由證人丙○○、
      乙○○所侵占等情，亦應有合理之懷疑。
（五）證人即丙○○之配偶張琇玲於原審證述：「（丙○○是否
      曾用四張支票換回他原本之四十萬元之支票？）我在六月
      二十九日開出兩張各七月二十三日到期日（發票日）面額
      各四十萬元之支票給甲○○，但在七月十九日時，經代書
      通知銀行存款不足無法支付七月二十三日到期之支票，所
      以就由丙○○聯絡甲○○先生，告知原因並詢問他是否可
      以換回該兩張支票，甲○○說其中一張無法換回，因為已
      經拿出去付給農田水利會了，所以我們就換回票號
      ＨＴ0000000之支票，並收回作廢，再開立另三張
      支票，分別為十三萬元、十萬、十七萬元共計四十萬元之
      支票予甲○○先生；而該張十三萬元支票所以在七月二十
      六日兌現，是因甲○○說到期日當天至少要讓農田水利會
      領到一筆錢，因此才會開一張到期日同為七月二十三日面
      額十三萬元之支票。」、「（甲○○之支票是如何兌現的
      ？）在八十八年八月二十日兌現之那張（
      ＨＴ0000000）支票，就是甲○○說他已交給農田
      水利會的那張支票，本來到期日（發票日）會在七月二十
      三日，但因代書說款項大概會在八月六日會下來，所以我
      告訴甲○○請他該支票暫緩提示，但在八月六日之前代書
      通知說貸款可能沒有辦法在八月六日下來，所以我又打電
      話給甲○○請其再延一個星期，甲○○說不能再延了，所
      以我們就向朋友調現，來付給甲○○之四十萬元的票款，
      兌現日期才會拖延到八月二十日；另兩筆為十萬、十七萬
      之票款（發票日為八月六日）我們沒有錢付，甲○○告知
      我說，農田水利會說不能再拖了，因此他說可以代我們向
      別人調現，但利息要我來付，因此我才會在九月三十日簽
      發面額一萬二千五百元之支票給乙○○簽收（庭呈付款簽
      單），該簽收單上我有註明乙○○補貼農田水利會開票延
      誤之利息，以利我作帳。」等語（見原審卷第二十七頁、
      第二十八頁），於本院上訴審證述：「（後來乙○○又拿
      一張0000000的票去向你們換回四張票？）是換回
      三張票。」、「（另外一張是一萬二千五百元？）對。」
      、「（甲○○拿一張票是換回幾張票？）四十萬換三張票
      ，一萬二千五百元這張票是利息，是從八十八年七月二十
      三日起算的，利息大約是月息二分半，我開四十萬元的二
      張票十萬元及十七萬元都是七月廿三日的票。」、「（一
      萬二千五百元的利息有兌現？）有。」、「（妳把二張票
      換回來，結果只換回一張？）我打電話，丙○○也有打，
      我請他把支票抽回來，當場是一張票及三張票同時換，到
      我們台南永康工地，後來我跟銷售經理談事情，我先生跟
      甲○○及乙○○他們去處理票的事情，去那裡我不知道，
      我只到台南工地，票是交給丙○○帶回來的，票是開七月
      廿三日十三萬元，有一張十七萬元及十萬元是開八月六日
      ，他們說一定要開八月六日。」、「（換票那天是幾號？
      ）七月二十日。」、「（妳開了四十萬元的七月二十三日
      的票有一張開了十三萬元是當天要讓他們領的？）對，其
      中一張面額十三萬元的票也是七月二十三日的票。」、「
      （票是用在八月？）利息是七月二十三日算起。」、「（
      妳們什麼時候談利息的？）應該是八月十九日就有談到利
      息的事。」、「（是誰跟妳談的？）乙○○。」、「（後
      來這些利息的票是交給誰？）寄給乙○○。」等語（見本
      院上訴卷第五三頁至第五五頁），證人張琇玲上開證述，
      核與證人丙○○上開證述換票之事實不相符合，而證人張
      琇玲既稱換票係在八十八年七月二十日，何以如附表貳編
      號一所示之支票之發票日係與如附表壹編號一、二所示之
      支票相同，均在八十八年七月二十三日？何以如附表貳編
      號一所示之支票係由證人乙○○提示兌現？而如附表貳編
      號四所示之支票既係用以支付利息，何以係與證人乙○○
      協商？又利息何以在八十八年八月十九日協商？何以在八
      十八年八月二十五日領用如附表貳編號四所示之支票後在
      同年九月三十日始簽發？又利息之計算如以月息二分半計
      算者，其自八十八年七月二十三日起算至如附表貳編號四
      所示簽發日（八十八年十月十日）止，共計二月又十七日
      ，利息每日係二百二十五元，應為一萬九千五百七十五元
      ，何以簽發如附表貳編號四所示面額一萬二千五百元而已
      ？又證人李春燕何以應遲至八十八年九月三十日始收受不
      足利息之如附表貳編號四所示之支票？則應認證人張琇玲
      上開證述，應與事實不符，不足採信。
（六）證人乙○○於偵查中、本院上訴審及本院審理時均證稱所
      調現之四十萬元有無交付給被告之事實無法證明等情（見
      上開偵查卷、本院上訴卷第四十九頁、本院更一審卷第六
      十一頁），而證人乙○○對於調現四十萬元，交付予被告
      之金額是否為四十萬元，或有扣除利息亦不相一致，而證
      人李春燕上開農會帳戶，於八十八年十二月四日亦代收由
      證人丙○○上開帳戶所簽發於八十八年八月二十五日領用
      之票號0000000、0000000號之支票各一紙
      等情（見原審卷第一０四頁、外放上開農會帳戶活期存款
      存摺），堪認證人乙○○、李春燕應與證人丙○○間存有
      以支票調借現金之關係存在，此情證人乙○○於本院更一
      審審理時亦結證明確（見本院更一審卷第六０頁），則證
      人乙○○證述確係被告委由其調現等情，尚非無疑。
（七）綜上所述，難認證人乙○○上開證述持如附表壹編號一所
      示之支票係由被告所委託，則被告所為對證人乙○○、丙○○提起上開告訴，並無積極證據足認係被告明知無此事
      實故意捏造而言，應認係被告誤認有此事實或以為有此嫌
      疑，其主觀上並無申告不實之故意，實與誣告罪之構成要
      件仍屬有間。而由臺灣臺南地方法院檢察署九十年度偵字
      第五六三九號不起訴處分書所認「本件應認被告二人罪嫌
      未足」等語觀之自明，即不能證明被告申告內容完全出於
      憑空捏造，故其所述事實，雖不能證明係屬實在，而在積
      極方面尚無證據證明其確係故意虛構，仍不能遽以誣告罪
      論處。
六、綜上各情，參互觀之，足認被告辯無誣告故意，尚非不可採
    信，此外，又查無其他確實證據足以證明被告有上揭犯行，
    應認不能證明被告犯罪，原審未查，遽予論罪科刑，自有可
    議。被告上訴意旨，否認本件犯罪，為有理由，自應由本院
    將原判決撤銷改為無罪之諭知，以期適法。
七、據上論結、應依刑事訴訟法第三百六十九條第一項前段、第
    三百六十四條、第三百零一條第一項，判決如主文。
本案經檢察官邱克斌到庭執行職務。
中　　華　　民　　國　　96　　年　　5 　　月　　10　　日
                  刑事第二庭    審判長法  官  葉居正
                                      法  官  郭千黛
                                      法  官  吳森豐
以上正本證明與原本無異。
檢察官如不服本判決，應於收受本判決後十日內向本院提出上訴
書狀。其未敘述上訴理由者並得於提起上訴後十日內向本院補提
理由書狀。
　　　　　　　　　　　　　　　　　　　書記官  李梅菊
中　　華　　民　　國　　96　　年　　5 　　月　　16　　日
附表壹：
┌──┬─────┬───┬───────┬───┬─────┬────┐
│編號│付  款  人│發票人│  發 票 日    │帳  號│票據號碼  │票據金額│
│    │          │      │（民國年月日）│      │          │(新臺幣)│
├──┼─────┼───┼───────┼───┼─────┼────┤
│一  │中興商業銀│丙○○│八十八年七月二│九○四│ＨＴ五八二│四十萬元│
│    │行台中分行│      │十三日        │─○  │一九九九  │        │
├──┼─────┼───┼───────┼───┼─────┼────┤
│二  │  同  上  │同  上│  同    上    │同  上│ＨＴ五八二│同  上  │
│    │          │      │              │      │二０００  │        │
└──┴─────┴───┴───────┴───┴─────┴────┘
附表貳：
┌──┬─────┬───┬───────┬───┬─────┬────┐
│編號│付  款  人│發票人│  發 票 日    │帳  號│票據號碼  │票據金額│
│    │          │      │（民國年月日）│      │          │(新臺幣)│
├──┼─────┼───┼───────┼───┼─────┼────┤
│一  │中興商業銀│丙○○│八十八年七月廿│九○四│ＨＴ六二二│十三萬元│
│    │行台中分行│      │三日          │—○  │０五六一  │        │
├──┼─────┼───┼───────┼───┼─────┼────┤
│二  │同上      │同上  │同上年八月六日│同上  │ＨＴ六二二│十萬元  │
│    │          │      │              │      │０五六二  │        │
├──┼─────┼───┼───────┼───┼─────┼────┤
│三  │同上      │同上  │同上年八月六日│同上  │ＨＴ六二二│十七萬元│
│    │          │      │              │      │０五六三  │        │
├──┼─────┼───┼───────┼───┼─────┼────┤
│四  │同上      │同上  │同上年十月十日│同上  │ＨＴ六二二│一萬二千│
│    │          │      │              │      │九六四八  │五百元  │
└──┴─────┴───┴───────┴───┴─────┴────┘
